臺灣新北地方法院民事裁定
111年度消債清字第126號
聲  請  人
即 債務 人  李惠如  
上列當事人因消費者債務清理條例聲請清算事件，本院裁定如下
：
    主  文
債務人甲○○自中華民國111年7月28日上午10時起開始清算程序。
本件命司法事務官進行清算程序。
    理  由
一、按債務人不能清償債務或有不能清償之虞者，得依本條例所
    定更生或清算程序，清理其債務；債務人對於金融機構負債
    務者，在聲請更生或清算前，應向最大債權金融機構請求協
    商債務清償方案，或向其住、居所地之法院或鄉、鎮、市、
    區調解委員會聲請債務清理之調解；協商或調解成立者，債
    務人不得聲請更生或清算，但因不可歸責於己之事由，致履
    行有困難者，不在此限，消費者債務清理條例（下稱消債條
    例）第3條、第151條第1項、第151條第7項定有明文。又按
    消債條例第83條第1項、第16條第1項法院開始清算程序之裁
    定，應載明其年、月、日、時，並即時發生效力；法院裁定
    開始清算程序後，得命司法事務官進行清算程序，必要時，
    得選任律師、會計師或其他適當之自然人或法人1人為監督
    人或管理人。
二、本件聲請意旨略以：聲請人因生活開銷、信用貸款及以債養
    債而累積債務，目前累積之債務總額為新臺幣（下同）15,7
    93,418元，於消債條例施行後，曾依消債條例第151條第1項
    向本院聲請前置調解，調解期日由債權金融機構國泰世華商
    業銀行股份有限公司（下稱國泰世華銀行）出席，並提出分
    180期、年利率6%、每月25,631元之協商清償方案。惟聲請
    人無法負擔國泰世華銀行提出之協商清償方案，因而協商不
    成立，爰於法院調解不成立時以言詞聲請清算程序等語。
三、本院認定如下：
  ㈠聲請人於本件清算之聲請前曾向本院聲請前置調解，國泰世
    華銀行提出分180期、年利率6%、每月清償25,631元之協商
    方案，惟聲請人無法負擔，因而協商不成立等情，經本院調
    閱111年度司消債調字第218號卷宗（下稱調解卷）核閱無誤
    ，則聲請人確有依照消債條例第151條第1項規定向本院聲請
    債務清理調解之事實，當堪認定。
  ㈡本件聲請人所提清算之聲請可否准許，須審究聲請人的情況
    是否符合消債條例第3條「債務人不能清償債務或有不能清
    償之虞者」之要件。經查：
  ⒈聲請人主張其有不能清償債務之情事，業據其提出財產及收
    入狀況說明書、債務人清冊、債權人清冊、財團法人金融聯
    合徵信中心查詢當事人綜合信用報告回覆書、全國財產稅總
    歸戶財產查詢清單、108至110年度綜合所得稅各類所得資料
    清單、勞工被保險人投保資料表暨明細、現戶全戶戶籍謄本
    、收入切結書、人壽商業保險同業公會保險業通報作業資訊
    系統資料查詢結果回覆書、國泰人壽保單帳戶價值一覽表、
    國泰人壽契約內容一覽表、國泰人壽保險費繳費紀錄一覽表
    、集保戶往來參加人明細資料表（含帳號）、保管帳戶客戶
    餘額表、客戶存券異動明細表、投資人於各專戶無資料明細
    表、投資人於清算交割銀行未開戶明細表、中華郵政股份有
    限公司開戶查詢資訊、郵政存簿儲金簿封面暨內頁、安泰銀
    行111年5月27日函、安泰銀行活期儲蓄存款存摺封面暨內頁
    、富邦銀行開戶查詢資訊、富邦銀行存摺封面暨內頁、上海
    商業銀行開戶查詢資訊、上海商業銀行存摺封面暨內頁、上
    海商業銀行濃縮交易清單、玉山銀行活期儲蓄存款存摺封面
    暨內頁、中國信託銀行存款存摺封面暨內頁、清算事件資產
    表等資料（見調解卷第5至33頁，本院卷第55至67、99至101
    、115至185頁）為證，堪信屬實。
  ⒉聲請人主張其每月必要支出為其每月必要支出為伙食費10,50
    0元、水電費629元、桶裝瓦斯費750元、行動電話費799元、
    交通費1,500元、日常雜支3,000元、未成年子女扶養費7,50
    0元等項，共計24,678元等語。就每月支出未成年子女扶養
    費7,500元部分，聲請人提出新北市數位學生證影本、註冊
    費繳費單、親屬系統表、現戶全戶戶籍謄本、全國財產稅總
    歸戶財產查詢清單、108至110年度綜合所得稅各類所得資料
    清單、勞工保險投保資料等件（見本院卷第93至111頁）供
    本院參酌，可見聲請人之未成年子女目前就讀國中，名下無
    不動產亦無固定薪資收入，尚難認足以維持基本日常支出，
    故聲請人主張每月給予未成年子女7,500元作為扶養費尚屬
    合理。本院考量聲請人的家庭狀況、工作型態、目前社會經
    濟消費之常情，認為聲請人主張負擔上述必要費用的支出數
    額，並未逾一般人生活程度，是聲請人上述主張尚屬合理而
    堪採信。
  ⒊聲請人目前每月平均收入約為25,000元，扣除上開每月必要
    生活支出後餘額為322元（計算式：25,000元－24,678元＝322
    元），且尚有非金融機構之債務，是無法履行前置協商程序
    中債權人國泰世華銀行所提出分180期、年利率6%、每月清
    償25,631元之協商方案。本院審酌聲請人現況之財產、勞力
    及信用等清償能力，以聲請人每月收入於扣除合理之基本生
    活費用後，堪信已不能清償前開所負無擔保或無優先權債務
    15,793,418元。從而，聲請人所為本件清算聲請，核符消債
    條例第3條所定之要件。
四、綜上所述，本件聲請人為一般消費者，並未從事營業活動，
    且每月收入扣除必要支出後之餘額，無法清償前開所負無擔
    保或無優先權債務15,793,418元，堪認本件聲請人有無法清
    償債務之虞情事，且未經法院裁定開始更生程序或許可和解
    或或宣告破產，復查無聲請人有消債條例第6條第3項、第8
    條或第82條第2項所定駁回清算聲請之事由存在，從而本件
    聲請清算，即屬有據。另依聲請人陳報之國泰人壽保單帳戶
    價值一覽表、中華郵政股份有限公司開戶查詢資訊、郵政存
    簿儲金簿封面暨內頁、富邦銀行開戶查詢資訊、富邦銀行存
    摺封面暨內頁、上海商業銀行開戶查詢資訊、上海商業銀行
    存摺封面暨內頁、上海商業銀行濃縮交易清單、清算事件資
    產表（見本院卷第119、139至145、153至165、183頁）等件
    ，可見聲請人尚有國泰人壽之保險保單及銀行存款，堪認聲
    請人並非毫無任何具清算價值之財產可供清算，參酌本件清
    算程序之規模，本院認本件尚有進行清算之實益，故不依消
    債條例第85條之規定同時終止清算程序。
五、爰依首揭規定，裁定如主文。又法院終止清算程序後，聲請
    人之債務並非當然免除，仍應由法院斟酌消債條例有關免責
    之規定，例如第133條、第134條、第135條等，依職權認定
    是否裁定免責，故法院終止清算程序後，聲請人雖有免責之
    機會，惟其財產不敷清償清算程序之費用如係因上述條例所
    定不可免責之事由所致，法院即非當然為免責之裁定，聲請
    人就其所負債務仍應負清償之責，附此敍明。　　　　　　
中　　華　　民　　國　　111 　年　　7 　　月　　28　　日
              民事第六庭    法　官　許映鈞
以上正本證明與原本無異。
本裁定不得抗告。
本裁定已於民國111年7月28日上午10時公告。
中　　華　　民　　國　　111 　年　　7 　　月　　28　　日
                            書記官　陳逸軒